臺灣新北地方法院行政訴訟判決　　　　　110年度交字第420號
原　　　告　傅子桐
被　　　告　新北市政府交通事件裁決處

代　表　人　李忠台（處長）

訴訟代理人　黃慧婷律師
上列當事人間因交通裁決事件，原告不服被告中華民國110 年5
月7 日新北裁催字第48-CP0000000號裁決，提起行政訴訟，本院
判決如下：
    主      文
一、原告之訴駁回。
二、訴訟費用新臺幣300元由原告負擔。
    事實及理由
壹、程序方面：本件原告係不服被告所為道路交通管理處罰條例
    第8 條的裁決而提起撤銷訴訟，依行政訴訟法第237 條之1
    規定，應適用交通裁決事件訴訟程序。又本件因卷證資料已
    經明確，依同法第237 條之7 規定，爰不經言詞辯論，直接
    裁判。
貳、實體方面：
一、爭訟概要：緣原告駕駛車牌號碼00-0000 號自用小客貨車（
    下稱系爭汽車），於民國（下同）110 年1 月15日6 時59分
    許，行經新北市板橋區大觀路3 段之浮洲橋橋下側引道（下
    稱系爭路口）時，因有「汽車駕駛人未依規定使用方向燈」
    之違規行為，經民眾於110 年1 月15日檢具違規採證影片向
    新北市政府警察局板橋分局（下稱舉發機關）提出檢舉，經
    舉發機關執勤員警檢視違規採證影片後，於110 年1 月25日
    填製新北市警交大字第CP0000000 號舉發違反道路交通管理
    事件通知單（下稱舉發通知單）予以舉發車主，記載應到案
    日期為110 年3 月11日前，並移送被告處理。嗣該車主於11
    0 年3 月8 日提出申訴不服，並辦理歸責於原告，被告旋即
    通知原告並將違規資料於110 年5 月6 日合法送達於原告，
    原告即於110 年5 月7 日向被告申請製開裁決。為此，被告
    乃依道路交通管理處罰條例第42條規定，以110 年5 月7 日
    新北裁催字第48-C P0000000 號違反道路交通管理事件裁決
    書（下稱原處分）裁處原告罰鍰新臺幣（下同）1,200 元。
    原告不服，於是提起本件行政撤銷交通裁決訴訟。
二、原告起訴主張及聲明：
  ㈠主張要旨：系爭路口因同屬單行道駛入單行道之出入口，且
    前方有紅綠燈號誌指示行進，試問，伊依燈號駛入同向車道
    時，並未危及同向車輛之行進。意即系爭汽車行駛之道路（
    大觀路3 段駛入大觀路3 段浮洲橋下引道）形式上雖為右轉
    彎專用道，但無論依現場交通號誌或道路設計來看，根本無
    法左轉，只能依號誌行駛前行。換言之，系爭路口雖為向右
    行駛，但非實質上之變換方向，猶如隨著地形地貌變換方向
    之單一直行道路，僅是順向前行亦未變換車道。是以，如仍
    苛求於順向前行車輛，每次轉彎均需使用方向燈，非但顯與
    社會通念未合，亦無法達成交通規則辨識行車動向，降低損
    害之立法目的。被告未能考量現場道路設計及實際用路狀況
    即對伊為不利之行政處分，伊實難接受。
  ㈡聲明：撤銷原處分。
三、被告答辯及聲明：
  ㈠答辯要旨：
  ⑴按道路交通安全規則第91條第1 項第6 款、第109 條第2 項
    第2 款規定：「行車遇有轉向、減速暫停、讓車、倒車、變
    換車道等情況時所用之燈光及駕駛人之手勢，應依下列規定
    ：六、變換車道時，應先顯示欲變換車道方向之燈光或手勢
    。」、「汽車駕駛人，應依下列規定使用方向燈：二、左（
    右）轉彎時，應先顯示車輛前後之左（右）邊方向燈光；變
    換車道時，應先顯示欲變換車道方向之燈光，並應顯示至完
    成轉彎或變換車道之行為。」其立法目的乃在於使其他用路
    人（尤其係位於原車道後方及欲變換至之車道後方者）得預
    知該車之行車動向而為安全之措施。本件檢舉人提供之行車
    紀錄器錄影畫面，原告於違規地點右轉時，確實未依規定使
    用方向燈，且當時車速並不快，原告應有充足時間反應，並
    依規定使用方向燈，上開違規事實明確，被告據以裁處，應
    無違誤。
  ⑵至原告稱於該址駕駛車輛並毋庸使用方向燈一事。惟查前述
    違規地點地面設有停止線，並有三色燈光號誌管制，核屬於
    路口無誤，而車輛行駛經「大觀路三段」進入路口銜接至「
    大觀路三段50巷」之行為，即屬於轉彎無誤。又系爭路口之
    末端確實有向左及向右兩個不同之方向，縱令在該路口左轉
    即會構成其他違規行為，行經該地點右轉既已如前述，則有
    使用方向燈之必要，此事並經本府交通局認定，是原告之主
    張顯無理由。另按行政罰法第7 條第1 項規定：「違反行政
    法上義務之行為非出於故意或過失者，不予處罰。」因此，
    不論違規行為人係故意或過失而違反道路交通管理處罰條例
    行政法上義務之行為，均應予處罰。且駕駛人駕駛車輛，應
    依規定使用方向燈，原告行經上開路段，已如前述，既為合
    法考領汽車駕駛執照之人，其對上述規定應知之甚詳，並應
    確實遵守。是原告前揭所述，無非單方所執之詞，委無足取
    。
  ㈡聲明：原告之訴駁回。
四、本件爭點：被告認原告駕駛系爭汽車，於110 年1 月15日6
    時59分許，行經新北市板橋區大觀路3 段之浮洲橋橋下側引
    道時，因有「汽車駕駛人未依規定使用方向燈」之違規行為
    ，以原處分裁罰原告，是否合法有據？原告主張：舉發違規
    路口乃單行道駛入單行道之路口，且依現場號誌及道路設計
    根本無法左轉，其僅是隨地形地貌變換之單一直行道路行駛
    ，其並未變換車道云云，是否有理可採？
五、本院之判斷：
  ㈠前提事實：原告駕駛系爭汽車，於110 年1 月15日6 時59分
    許，行經新北市板橋區大觀路3 段之浮洲橋橋下側引道時，
    因有「汽車駕駛人未依規定使用方向燈」之違規行為，經民
    眾於110 年1 月15日檢具違規採證影片向舉發機關提出檢舉
    ，經舉發機關執勤員警檢視違規採證影片後，於110 年1 月
    25日製單舉發車主，並記載應到案日期為110 年3 月11日前
    ，嗣該車主隨後於110 年3 月8 日提出申訴不服，並辦理歸
    責於原告，被告旋即通知原告並將違規資料於110 年5 月6
    日合法送達於原告，原告即向被告申請製開裁決。為此，被
    告乃依道路交通管理處罰條例第42條規定，以原處分裁處原
    告罰鍰1,200 元等情，有檢舉人資料、本案舉發通知單、11
    0 年3 月8 日交通違規案件陳述書、被告違反道路交通管理
    事件歸責駕駛人通知書暨送達證書、原處分書、新北市政府
    警察局板橋分局110 年7 月2 日新北警板交字第1103863155
    號函、採證照片、新北市政府交通局110 年7 月23日新北交
    工字第1101336467號函、汽車車籍查詢、駕駛人基本資料、
    採證光碟等件附卷可稽（分見本院卷第73頁、第75頁、第79
    頁至第80頁、第87頁及第89頁、第91頁、第95頁、第97頁至
    第101 頁、第103 頁、第105 頁、第107 頁、第109 頁），
    核堪採認為真正。
  ㈡被告認原告駕駛系爭汽車，於110 年1 月15日6 時59分許，
    行經新北市板橋區大觀路3 段之浮洲橋橋下側引道時，因有
    「汽車駕駛人未依規定使用方向燈」之違規行為，以原處分
    裁罰原告，乃屬合法有據。原告主張：舉發違規路口乃單行
    道駛入單行道之路口，且依現場號誌及道路設計根本無法左
    轉，其僅是沿隨地形地貌變換之單一直行道路行駛，其並未
    變換車道云云，乃屬無理並不可採。
  ⒈應適用之法令：
  ⑴按「行車遇有轉向、減速暫停、讓車、倒車、變換車道等情
    況時所用之燈光及駕駛人之手勢，應依下列規定：一、右轉
    彎時，應先顯示車輛前後之右邊方向燈光，或由駕駛人表示
    左臂向上，手掌向右微曲之手勢。」、「汽車駕駛人，應依
    下列規定使用方向燈：二、左（右）轉彎時，應先顯示車輛
    前後之左（右）邊方向燈光；變換車道時，應先顯示欲變換
    車道方向之燈光，並應顯示至完成轉彎或變換車道之行為。
    」，道路交通安全規則第91條第1項第1款、第109條第2項第
    2 款乃分別定有明文。又「汽車駕駛人，不依規定使用燈光
    者，處新臺幣一千二百元以上三千六百元以下罰鍰。」，道
    路交通管理處罰條例第42條亦有明文。
  ⑵再按違反道路交通管理事件統一裁罰基準及處理細則第1條
    規定：「本細則依道路交通管理處罰條例第92條第4項規定
    訂定之」、第2條第1項、第2項規定：「處理違反道路交通
    管理事件之程序及統一裁罰基準依本細則之規定辦理。前項
    統一裁罰基準，如附件違反道路交通管理事件統一裁罰基準
    表。」，核上開統一裁罰基準及處理細則之規定，就其立法
    目的及功能，乃為防止處罰機關枉縱或偏頗，依道路交通管
    理處罰條例第92條第4項所授權交通部會同內政部訂定「違
    反道路交通管理事件統一裁罰基準及處理細則」及其附件「
    違反道路交通管理事件統一裁罰基準表」，用以維持裁罰之
    統一性與全國因違反道路交通管理事件受處罰民眾之公平，
    不因裁決人員不同，而生偏頗，寓有避免各監理機關於相同
    事件恣意為不同裁罰之功能，並非法所不許，於憲法上保障
    人民財產權之意旨並無牴觸（此並有司法院大法官會議釋字
    第511號解釋意旨理由足資參照），並無違反法律保留原則
    。再依本件違規行為時點之違反道路交通管理事件統一裁罰
    基準表記載：小型車駕駛人，不依規定使用燈光，於期限內
    繳納或到案聽候裁決者，處罰鍰1,200元。核上開等規定，
    既係基於母法之授權而為訂定，且就違反道路交通管理事件
    統一裁罰基準及處理細則附件所示統一裁罰基準表中有關道
    路交通管理處罰條例第42條之裁罰基準內容係就不同違規車
    種，其可能衍生危害交通安全之輕重不同，而區分有機車或
    小型車、大型車，並就其是否逾越於期限內繳納或到案聽候
    裁決之期限不同，分別裁以不同之罰鍰標準，其衍生交通秩
    序危害，既不相同，分別處以不同之罰鍰，符合相同事件相
    同處理，不同事件不同處理之平等原則，並未牴觸母法，是
    被告自得依此基準而為裁罰。
  ⒉經查，依據新北市政府警察局板橋分局110 年7 月2 日新北
    警板交字第1103863155號函文說明二所記載：「本案業經重
    新檢視採證照片及行車紀錄器影片，旨揭車輛於板橋區大觀
    路3 段右轉大觀路3 段50巷時，未依規定使用右方向燈示意
    ，其轉彎不依規定使用方向燈之違規事實明確，應依『道路
    交通管理處罰條例』第42條：汽車駕駛人，不依規定使用燈
    光者處罰，查本分局舉發尚無違誤。」（見本院卷第95頁）
    ，可知本件舉發機關經檢視檢舉民眾所提出之採證相片及行
    車紀錄器影片後，發現原告所駕駛之系爭汽車，沿新北市板
    橋區大觀路3 段行駛，並於大觀路3 段50巷右轉時，未依規
    定使用右轉方向燈，而有違反道路交通管理處罰條例第42條
    規定，遂掣單舉發等情。於是，本院乃對照被告答辯狀所提
    出之採證照片（見本院卷第97頁至第101 頁）以觀，可清楚
    看見本件系爭汽車（即照片內以紅色箭頭所標示之車輛）於
    前方路口號誌燈顯示為圓形綠燈時，即右轉行駛，而該系爭
    汽車於右轉之過程中，並未見有打右轉方向燈等情，此情非
    但核與前揭新北市政府警察局板橋分局110 年7 月2 日新北
    警板交字第1103863155號函文所述相符，並有被告答辯時所
    提出之採證光碟（見本院卷第109 頁）可資足佐。另外，原
    告於起訴狀內亦不爭執其駕駛系爭汽車，於舉發違規時、地
    ，有未打右轉方向燈之事實，復有原告之起訴狀（見本院卷
    第11頁至第13頁）在卷可憑。準此足證，原告駕駛系爭汽車
    ，於110 年1 月15日6 時59分許，行經新北市板橋區大觀路
    3 段之浮洲橋橋下側引道時，確有「汽車駕駛人未依規定使
    用方向燈」之違規行為甚明，被告據此以原處分裁罰原告，
    乃屬合法有據。
  ⒊至原告雖主張：舉發違規路口乃單行道駛入單行道之路口，
    且依現場號誌及道路設計根本無法左轉，其僅是隨地形地貌
    變換之單一直行道路行駛，其並未變換車道云云。惟按前揭
    道路交通安全規則第91條第1 項第1 款、第109 條第2 項第
    2 款等規定可知，車輛行駛在道路上，不僅於變換車道時，
    須使用方向燈，倘若遇有轉向即所謂之轉彎情形，亦須使用
    方向燈，如此方可真正維護道路交通安全。是以原告上開所
    陳其無變換車道之駕駛行為，而無須使用方向燈之主張，於
    法顯有誤會。況且，本院再次細觀上開採證照片所示，亦可
    知本件舉發違規路口縱使為原告起訴所陳，係單行道駛入單
    行道之路口，且系爭汽車所行駛之車道依現場號誌及道路設
    計並無法左轉等情屬實，但從採證照片內所顯示之道路狀況
    可知，此舉發違規路口乃係由二條單行道於該路口時相交匯
    入同一條單行道內，則就此處路口之車輛行進路線而論，在
    採證照片內之左側道路（即位於系爭汽車左前方之道路），
    其車輛行進路線，乃屬直行之車輛，然就本件系爭汽車所行
    駛之道路，則為右轉彎之車輛，此觀在系爭汽車前方之道路
    護欄上有方形黃底黑色右轉箭頭之右轉指示標誌之設置，藉
    此提醒該道路之車輛要右轉行駛，即可自明。因此，被告向
    新北市政府交通局函詢舉發違規路口即新北市板橋區大觀路
    3 段與大觀路3 段50巷口車輛行駛屬性時，該新北市政府交
    通局亦函覆稱：案址處為行車號誌管制化路口，車輛行駛至
    交岔路進行轉彎之過程，應依道路交通安全規則第91條規定
    顯示方向燈等語，此並有新北市政府交通局110 年7 月23日
    新北交工字第1101336467號函（見本院卷第103 頁）附卷可
    參。如此更可益證，凡行經板橋區大觀路3 段50巷右轉時之
    車輛，仍應打右轉方向燈，始屬合法。從而，原告上開主張
    ，仍屬無理難採。
  ㈢本件判決基礎已臻明確，兩造其餘攻擊防禦方法及訴訟資料
    ，經本院審核後，或與本案爭點無涉，或對於本件判決結果
    不生影響，爰無庸一一再加論述，爰併敘明。
  ㈣本件第一審裁判費新臺幣300 元，應由敗訴之原告負擔，所
    以確定如主文第2 項所示。
六、結論：原處分並無違誤，原告訴請撤銷為無理由，應予駁回
    。
中    華    民    國   110    年    10    月    22    日
                  行政訴訟庭  法  官  黃若美
上為正本係照原本作成。
如不服本判決，應於判決送達後20日內，向本院提出上訴狀，上
訴狀並應記載上訴理由，表明關於原判決所違背之法令及其具體
內容或依訴訟資料可認為原判決有違背法令之具體事實，並繳納
上訴費新臺幣750元。 其未表明上訴理由者，應於提出上訴後20
日內向本院補提理由書（上訴狀及上訴理由書均須按他造人數附
繕本），如逾期未提出上訴理由書者，本院毋庸再命補正，由本
院逕以裁定駁回上訴。
                              書記官  張文泉
中    華    民    國   110    年    10    月    22    日